臺灣高等法院刑事判決　　　　　　　　100年度上訴字第548號
上　訴　人　臺灣板橋地方法院檢察署檢察官
被　　　告　王靜琦
　　　　　　林豐榮
上列上訴人因被告等偽造文書等案件，不服臺灣板橋地方法院99
年度訴字第2933號，中華民國99年12月27日第一審判決（起訴案
號：臺灣板橋地方法院檢察署99年度偵字第13342 號、99年度調
偵字第47號），提起上訴，本院判決如下：
    主  文
原判決撤銷。
王靜琦、林豐榮共同犯行使偽造私文書罪共四罪如附表所示，各
處如附表宣告刑欄所示之刑。均應執行有期徒刑拾月，如易科罰
金，均以新臺幣壹仟元折算壹日。標單上偽造之「徐樹偉」、「
林慧萍」、「鄭淑暖」、「曾秋菊」署押各壹枚均沒收。
    事  實
一、王靜琦、林豐榮為夫妻，王慧君為王靜琦之胞姐。王慧君於
    民國96年11月間召集互助會，由王慧君擔任會首，會員連同
    會首共計39會份，約定會期自96年11月10日起至99年7 月25
    日止，採內標制，每會會金新臺幣（下同）1 萬元，於每月
    10 日 上午某時許開標一次，每逢1 月25日、7 月25日各加
    標一次，而在王慧君指定處所或任職之臺北縣土城市（現改
    制為新北市土城區，下同）公所舉行開標事宜（下稱系爭合
    會）。詎王靜琦、林豐榮二人竟均意圖為自己不法之所有，
    並基於詐欺取財及行使偽造私文書之犯意聯絡，除以王靜琦
    、林豐榮本人名義各參加一會外，另以鄧美珠及鄧美婷名義
    各參加一會，又未經林慧萍、曾秋菊、徐樹偉、鄭淑暖之同
    意，擅自以渠等四人名義各加入一會（總計八會）後。先後
    於附表所示之時間，在不詳處所，以電話指示不知情之王慧
    君在如附表所示各次投標之標單上代簽如附表所示各次遭冒
    名者之署押及投標金額，偽造渠等投標之標單，並進而投標
    行使之，且均得標，以此方式四次冒名標會，同時使當次活
    會會員以為真正參與該會之人得標而陷於錯誤，交付如附表
    所示會款予王慧君，並由王慧君轉交予王靜琦及林豐榮，足
    以生損害於如附表所示各次遭冒名者及該次互助會尚未標取
    會款之活會會員之權益。嗣王靜琦及林豐榮自 98年7月後，
    即未再繳交已得標之死會會款，王慧君始查知上情。
二、案經王慧君訴由新北市政府（原臺北縣政府）警察局三峽分
    局報請臺灣板橋地方法院檢察署檢察官偵查起訴。
    理  由
壹、程序部分：
    按被告以外之人於審判外之陳述，雖不符刑事訴訟法第 159
    條之1至第159條之4之 規定，而經當事人於審判程序同意作
    為證據，法院審酌該言詞陳述或書面陳述作成時之情況，認
    為適當者，亦得為證據；當事人、代理人或辯護人於法院調
    查證據時，知有第159條第1項不得為證據之情形，而未於言
    詞辯論終結前聲明異議者，視為有前項之同意，刑事訴訟法
    第159條之5定有明文。本件援引如下各項證據，固有部分屬
    傳聞證據，然公訴人、被告二人於本院準備程序時，均不爭
    執其證據能力，於本件言詞辯論終結前亦未就證據能力聲明
    異議，揆諸上開規定，應認被告已同意上開各該證據方法得
    作為證據，本院審酌各該證據作成時之狀況，並無違法取證
    或有不宜作為證據情形，依上揭說明，均有證據能力，合先
    敘明。
貳、實體部分：
一、訊之被告王靜琦、林豐榮均矢口否認有何犯行，被告王靜琦
    辯稱：伊於96年間並未加入系爭互助會，也沒有打電話給王
    慧君要她在標單上偽簽「林慧萍」、「曾秋菊」、「徐樹偉
    」、「鄭淑暖」等名義冒標，亦未收得分文得標之會款云云
    ；被告林豐榮辯稱：伊於95年間曾參與王慧君所召集之互助
    會，但該會滿了以後伊就沒有繼續參加。伊沒有以任何人名
    義加入96年11月10日起召集之互助會，也沒有以電話指示會
    首偽簽其他會員名義在標單上投標。王慧君匯至伊帳戶內之
    20幾萬元，是她要償還她之前向伊借錢之欠款，不是會錢云
    云。
二、經查：
  (一)告訴人即證人王慧君於96年11月間，自任會首召集系爭互助
    會，含會首共計39會份，每會1 萬元，採內標制，每月10日
    上午9 時整開標，每逢1 月25日、7 月25日加標一次，會期
    自96年11月10日至99年7 月25日止，業據證人王慧君陳明，
    並有系爭合會之合會單1 紙在卷足稽（見偵查卷第16頁），
    且為被告等所不爭執，應毋庸疑。又證人王慧君所組系爭互
    助會會員名單除有被告王靜琦、林豐榮各一會之記載外，尚
    有會員鄧美珠、鄧美婷、林慧萍、曾秋菊、徐樹偉、鄭淑暖
    等六人，迄至98年8 月10日開標日止，均正常開標，且已有
    多名會員得標，其中記載有如附表所示會員各於如附表所示
    之時間以各該得標金額得標等情，亦據證人王慧君證述歷歷
    ，核與證人即系爭互助會會員胡達振、廖桂梓於偵查中結證
    所述（見偵查卷第95頁至第96頁）相符，且有證人王慧君匯
    得標會款至系爭合會會員鄒慧婷、廖桂梓帳戶之郵政跨行匯
    款申請書各1 紙（見偵查卷第46頁、第47頁）、證人王慧君
    提出其所有之郵局存摺內頁影本1 份（見偵查卷第49至91頁
    ）、系爭互助會開標紀錄單1 紙等在卷可憑（見偵查卷第28
    頁）。此外，證人王慧君曾於97年1 月29日以郵政跨行匯款
    方式匯款279,200 元至被告林豐榮在中國信託設立之帳戶，
    業經證人王慧君於偵查及原審審理時指述明確，且為被告林
    豐榮所不否認，復有郵政跨行匯款申請書1 紙存卷可烤（見
    偵查卷第48頁）。是證人王慧君於96年11月間自任會首，召
    集系爭互助會，正常開標，王慧君於97年1 月29日曾匯款至
    被告林豐榮帳戶等情，堪信為真實。
  (二)證人王慧君於偵查中以被告身分及原審審理以證人身分結證
    一致陳述：被告二人確實以自己名義參加系爭互助會；被告
    王靜琦、林豐榮均曾以自己名義得標；另以林慧萍、曾秋菊
    、徐樹偉、鄭淑暖四人之名義亦有得標，得標之會款除一次
    以匯款方式給付279,200 元外，其餘均以現金交付被告二人
    等語（見偵查卷第41頁、原審卷第30頁背面至第31頁）。且
    有與其所述相符之互助會開標紀錄單、郵政跨行匯款申請書
    及王靜琦書寫「會錢」、「活會」等字樣之統一便利超商現
    金投入袋封面影本等存卷可資佐證（見偵查卷第28頁、第48
    頁、第44頁）。被告二人雖堅稱未曾參與系爭合會。然而被
    告王靜琦於偵查中先辯稱：2 、3 年前曾參與證人王慧君所
    召集之互助會，現已結束，每會金額1 萬元云云（見偵查卷
    第20頁）；於原審準備程序供稱：於95年間曾參與證人王慧
    君召集之互助會；旋即改稱：伊實在不確定是否於95年間跟
    過會云云（見原審卷第19頁）。被告林豐榮於偵查中係供稱
    ：好幾年前有跟過證人王慧君召集之互助會，這三年內伊都
    未參加云云（見偵查卷第41頁），又謂：伊有參加第一會，
    先前所稱三年內沒有參加，是伊記錯時間云云（見偵查卷第
    97頁）。95年間距離被告二人接受偵查及於原審陳述之時間
    即98年、99年約3 至4 年之譜，被告王靜琦於偵查中尚可確
    定2 、3 年前曾參與證人王慧君所召集之互助會，現已結束
    ，每會金額1 萬元云云，於原審審理時又翻異其詞，改稱無
    法確定是否曾參與證人王慧君召集之互助會；而被告林豐榮
    於偵查中亦有詞反覆之狀，所述無法確認究竟何時參與證人
    王慧君召集之互助會，亦有違常情，被告所辯，已難率爾置
    信。
  (三)又被告王靜琦、林豐榮間為配偶關係，林慧萍、曾秋菊分別
    為被告林豐榮之妹及母親，為被告王靜琦、林豐榮所是認（
    見原審卷第18頁背面至第19頁），並有被告王靜琦、林豐榮
    之戶籍資料查詢結果表及被告王靜琦三親等資料查詢結果在
    卷可按（見偵查卷第31 頁至第32頁、第36頁至第37頁背面）
    。而證人林慧萍、曾秋菊於偵查中均結證稱：從未參與王慧
    君所發起之互助會，對於王慧君所發起之系爭互助會並不知
    情；對於名字何以被記載於系爭互助會名單上，亦毫無所悉
    ；被告王靜琦、林豐榮從未向渠等談及借用名義參與系爭合
    會；被告王靜琦未曾向渠等借貸等語（見偵查卷第96頁）。
    參以證人林慧萍、曾秋菊分別為被告王靜琦之小姑及婆婆，
    亦為被告林豐榮之妹妹及母親，已如上述，渠二人既為被告
    二人之近親，彼此間復無何財務上糾葛或利害關係，當無左
    袒告訴人王慧君而設詞陷害被告二人之可能；證人王慧君既
    自任會首，須盡收繳活會會員之會款予得標會員之責，衡情
    亦無隨意以他人名義記載入會，徒增自己負擔之需。俱徵被
    告王靜琦、林豐榮未經證人林慧萍、曾秋菊之同意，即以渠
    等名義加入系爭互助會之事實，應可認定。被告王靜琦僅空
    言泛稱證人王慧君應該看過證人林慧萍、曾秋菊云云，委無
    足憑。
  (四)證人徐樹偉、鄭淑暖於偵查中一致結稱：渠等與被告王靜琦
    為以前車廠之同事（見調偵卷第11頁、第16頁）；且為被告
    王靜琦所不否認。證人徐樹偉、鄭淑暖與被告王靜琦間曾有
    同事關係，應非子虛。然證人徐樹偉於偵查中尚結證稱：伊
    偶爾才與被告王靜琦聯絡一次，並不認識王慧君，亦未曾同
    意被告王靜琦、林豐榮以伊名義參加系爭互助會，且未領過
    互助會金等語（見調偵字卷第11頁至第12頁）；證人鄭淑暖
    於偵查中亦結稱：伊從未見過王慧君；未參與王慧君召集之
    系爭互助會，亦未同意被告王靜琦以伊名義參加系爭互助會
    ，且未領過互助會金等語（見調偵字卷第16頁至第17頁）。
    是由證人徐樹偉、鄭淑暖上開證述可知，證人徐樹偉、鄭淑
    暖與會首王慧君間素不相識，無參與或授權被告王靜琦、林
    豐榮以渠等名義參與系爭互助會之事實及可能性，渠二人之
    名義被記載在系爭互助會之會員名單上，當係他人冒名所為
    無疑。且徵表被告王靜琦需諉稱王慧君見過徐樹偉、鄭淑暖
    ，王慧君認識徐樹偉、鄭淑暖二人很正常云云（見原審卷第
    18頁背面至第19頁），與事實不符。
  (五)被告林豐榮於偵查、原審及本院雖均辯稱：會首王慧君曾於
    96年或97年間向伊借款，故證人王慧君於97年1 月29日匯至
    伊帳戶之279,200 元係為償還借款，非屬得標之互助會金云
    云。然而被告王靜琦、林豐榮冒用證人徐樹偉之名義參與系
    爭互助會，並於97年1 月25日以1,100 元之金額、第三順位
    得標，此據證人王慧君於偵查中陳述明確（見調偵字卷第23
    頁），於原審並結稱：伊當初將上開金額匯款予被告林豐榮
    ，係因包含會首共有39會，伊記得該匯款係被告二人在第二
    次或第三次時得標，另會員鄧美珠、鄧美婷、林慧萍、曾秋
    菊、鄭淑暖之應繳款項係直接交付被告二人，故扣除被告二
    人本身之2 會及上揭活會會員5 會應繳交之會款後，始匯入
    上開款項至被告林豐榮帳戶中（見原審卷第30頁背面至第32
    頁）。又系爭互助會會員「徐樹偉」係於97年1 月25日以1,
    100 元得標無誤，有系爭互助會得標紀錄單1 紙在卷可稽（
    見偵查卷第28頁），而依合會採內標制之計算方式，每名活
    會會員應繳交8,900 元（計算式：10,000－1,100 ＝ 8,900
    ），除上揭7 會活會會員、已得標之2 會、會首及本次得標
    會員徐樹偉外（計算式：39－7 －2 －1 －1 ＝28），證人
    王慧君應交付互助會會員「徐樹偉」之活會會員款項共計24
    9,200 元（計算式：8,900 ×28＝249,200 ），另加計應交
    付被告二人已得標會員及會首之合會金共計3 萬元，確為27
    9,200 元（計算式：249,200 ＋30,000＝279,200 ）。告訴
    人王慧君所述係因會員「徐樹偉」於第三次以1,100 元得標
    後，始匯款279,200 元予被告林豐榮等語，與上開計算相符
    ，應可信實。被告林豐榮雖一再辯稱與王慧君間有借貸關係
    ，然就貸予之經過，於偵查中係稱：伊先前係於伊開設門市
    之辦公室內拿現金借貸與王慧君，並由伊一人交付與王慧君
    27萬多元云云（見偵查卷第41頁）；於原審準備程序中乃謂
    ：伊開設統一便利超商，於96或97年間，借款20幾萬元予王
    慧君，詳細數字已經忘記；該次伊係將現金放在櫃臺，待王
    慧君下班後自行到商店內向伊職員拿取；伊並未與證人王慧
    君約定利息云云（見原審卷第19頁至第19頁背面）。所述已
    有前後不一之出入。被告王靜琦於原審中稱：伊並不清楚被
    告林豐榮與證人王慧君間之借貸關係云云（見原審卷第19頁
    ），亦與被告林豐榮所述：伊借貸該筆款項前曾與被告王靜
    琦商討，被告王靜琦有同意出借該筆借款云云（見原審卷第
    19頁背面），鑿枘不入。被告林豐榮以告訴人返還借款云云
    為辯，顯不副實，無可採信。
  (六)被告林豐榮於原審準備程序時猶辯稱：伊沒有跟過外面的會
    ，都是要跟會時，被告王靜琦向伊說明，並由被告王靜琦處
    理跟會事宜（見原審審理卷第19頁反面），然證人王慧君於
    系爭合會會員徐樹偉得標後，曾將會款匯至被告林豐榮之帳
    戶內，被告林豐榮尚且辯稱係屬借貸關係之金錢往來等語，
    已如上述，又遭冒名入會之人尚含被告林豐榮之妹林慧萍及
    母親曾秋菊，則被告林豐榮對系爭合會之召開、會員入會、
    開標過程，尚難諉為不知。況證人王慧君於原審審理時證稱
    ：有時是被告王靜琦，有時是被告林豐榮打電話向其說標會
    之人及標金為何，由其填寫標單（見原審卷第30頁背面至第
    31頁）。從而，被告王靜琦、林豐榮就上開犯行有犯意聯絡
    及行為分擔，並利用不知情之王慧君填寫標單之事實，應可
    認定。而被告二人所為，足生損害於如附表所示被冒名之會
    員「林慧萍」、「曾秋菊」、「徐樹偉」、「鄭淑暖」及該
    互助會其餘尚未標取會款之活會會員，亦至無灼然。
三、綜上所述，被告二人所辯，胥屬推諉卸責之詞，不足採信，
    本案事證明確，被告二人犯行，均堪予認定，應依法論科。
四、按民間合會已標取會款者（即一般所稱之死會），於標取會
    款後不問何人得標，至完會止，本有向會首按時交付會款（
    含標息）之義務，會首冒標會款時，除對於活會會員有冒標
    施詐（即佯稱某某人得標），使活會會員陷於錯誤，誤認係
    被冒標之人得標而交付會款，成立詐欺取財罪外，對於已標
    取會款之會員，因按時繳付會款本為其標取會款後之義務，
    並無施詐或使其陷於錯誤可言，自無成立詐欺罪之餘地，是
    已標取會款之會員對於嗣後會首之冒標會款，不能認係詐欺
    之被害人（最高法院92年度臺上字第1138號判決參照）。又
    被告二人雖利用王慧君填寫標單，然王慧君於紙上僅填寫會
    員姓名及利息金額，就文意本身並不足以獨立表示一定用意
    之證明，如非依民間互助會之習慣，尚無從認定其上文字之
    用意，是該標單屬刑法第220 條第1 項之準文書，應以私文
    書論（最高法院92年度臺上字第7231號、89年度臺上字第13
    19號等判決參照）。核被告二人所為，均係犯刑法第216 條
    、第210 條之行使偽造私文書罪及刑法第339 條第1 項之詐
    欺取財罪。被告二人利用不知情之王慧君偽造標單進而行使
    ，均屬間接正犯。被告二人上開犯行間，均有犯意聯絡及行
    為分擔，皆為共同正犯。被告二人各次於標單上偽造會員之
    簽名，係屬偽造文書之階段行為，偽造文書後持以行使，偽
    造文書之低度行為又為行使之高度行為所吸收，均不另論罪
    。被告二人於每次冒名得標後，向多數活會會員詐取財物，
    時間密接且手法相同，皆應依接續犯論以一罪。又被告二人
    各次冒標分別係以一行為，同時觸犯行使偽造私文書、詐欺
    取財二罪名，為想像競合犯，應從一較重之行使偽造私文書
    罪處斷。被告二人先後所犯多次行使偽造私文書罪，犯意各
    別，行為互殊，應予分論併罰。
五、原審以被告等事證明確，予以論罪科刑，固非無見。第查：
    沒收為從刑之一種，依主從不可分原則，應附隨於主刑而
    同時宣告之。又數罪併罰應分別宣告其罪之刑，然後依法定
    標準定其應執行之刑，刑法第51條定有明文。所謂其罪之刑
    ，包括主刑、從刑而言，故無論主刑、從刑，均須依其所犯
    之罪分別宣告後，再據以定其應執行之刑方為相當（最高法
    院96年度臺上字第6274號、96年度臺上字第3919號等判決參
    照）。原判決既認被告等共同犯行使偽造私文書罪共四罪，
    應予分論併罰，然並未就各罪相關之偽造署押之沒收部分，
    於其主刑項下分別諭知，而竟於定執行刑之後，始一併另行
    宣告沒收，顯有判決適用法則不當之違誤。刑事訴訟法第
    288條第3項及第4項分別規定：「除簡式審判 程序案件外，
    審判長就被告被訴事實為訊問者，應於調查證據程序之最後
    行之。審判長就被告科刑資料之調查，應於前項事實訊問後
    行之。」審判長應就被告被訴為訊問。此項規定，旨在使被
    告得以適時辯明其犯罪嫌疑，而充分行使防禦權；故訊問被
    告，應就被訴事實逐一予以訊問，不得以朗讀或提示起訴書
    或第一審判決書代之，藉以維護程序正義。最高法院93年度
    臺上字第5726號、91年度臺上字第5746號、90年度臺上字第
    484 號等判決均宣示相同意旨，可供參考。稽之原審99年12
    月13日之審判筆錄，審判長於提示卷內證據資料後，僅詢以
    對檢察官起訴之犯罪事實有何意見，非唯未朗讀或提示起訴
    書，亦未就被訴事實逐一訊問被告，其所踐行之訴訟程序，
    難謂於法無違。檢察官循告訴人王慧君之請求，以被告等無
    與告訴人和解之意願，及應執行刑如易科罰金之折算金額低
    於詐欺所得等理由，認原審量刑過輕，提起上訴。固非無見
    。惟關於刑之量定，係實體法上賦予法院得為自由裁量之事
    項，倘其量刑已以行為人之行為罪責為基礎，並斟酌刑法第
    57條各款所列情狀，在法定刑度內，酌量科刑，如無偏執一
    端，致明顯失出失入情形，上級審法院本不得單就量刑部分
    遽指為不當或違法。又量刑係法院就繫屬個案犯罪之整體評
    價，為事實審法院得依職權自由裁量之事項。量刑判斷當否
    之準據，應就判決之整體觀察為綜合考量，不可摭拾其中片
    段，遽予評斷。原審就其刑之裁量，已審酌被告等與會首間
    具血親或姻親關係，本應以誠實信用方法參與系爭互助會，
    竟冒用多人姓名參與系爭互助會，佯稱該會員得標而詐取會
    款，致最終無法繼續繳交會款，使系爭互助會無法順利運作
    ，並致活會會員受有財產上損害，事發後仍不知悛悔，且未
    積極尋求和解，補償被害人之損失，犯後態度可訾，惟兼衡
    被告二人均無前案紀錄，素行尚稱良好，及被告二人之犯罪
    動機、手段及目前之生活狀況等一切情狀，已以行為人之責
    任為基礎，並斟酌刑法第57條各款所列情狀，基於刑罰目的
    性之考量、刑事政策之取向，以及行為人刑罰感應力之衡量
    等因素為之觀察，其刑之量定並未逾越公平正義之精神，亦
    無未衡量斟酌告訴人王慧君所指被告事後仍未積極尋求和解
    之情狀之失，客觀上不生量刑畸重之裁量權濫用。又易科罰
    金性質屬易刑處分，其旨一則避免受刑人於獄中感染惡習再
    度危害社會、二則可疏解當前獄滿為患之困境，非用以抵償
    犯罪所得，或取代損害賠償。至於個別受刑人如有不宜易科
    罰金之情形，在刑事執行程序中，檢察官得依刑法第41條第
    1 項但書之規定，審酌受刑人是否具有「確因不執行所宣告
    之刑，難收矯正之效，或難以維持法秩序」等事由，而為准
    許或駁回受刑人易科罰金之聲請，俾符合易科罰金制度之意
    旨。自不能僅以應執行刑如易科罰金之折算金額低於詐欺所
    得，即認原判決量刑過輕。從而檢察官以原判決量刑過輕為
    由，提起上訴，難謂有理由。惟原判決既有上開無可維持之
    瑕疵可指，當由本院撤銷改判。
六、爰審酌被告等正值壯年，本可期依適法之手段牟利，參與民
    間互助會（合會），尤重誠信，竟冒用多人姓名參與系爭互
    助會，並無視會首王碧君與被告王靜琦間為姊妹關係，與被
    告林豐榮間具有姻誼，應彼此尊重信賴，利用不知情之會首
    冒標詐取會款多次，顯然欠缺尊重他人權益及守法之觀念，
    心存僥倖，應予非難，兼衡渠等智識程度、生活狀況（被告
    王靜琦專科畢業，被告林豐榮高職畢業，家境均小康，此據
    渠二人陳明，見本院100 年3 月23日準備程序筆錄）、犯罪
    動機、目的、手段、冒標所得金額、所生危害程度及犯罪後
    飾詞卸責，尚未與各被害人和解，完全償付損害之態度等一
    切情狀，分別量處各罪之主刑如附表宣告刑欄所示，並均諭
    知易科罰金之折算標準，暨定其應執行之刑，及易科罰金之
    折算標準如主文第二項所示，資為懲儆。被告二人利用不知
    情之王慧君自97年1 月25日起至98年1 月10日止，在各次標
    單上先後偽造「徐樹偉」、「林慧萍」、「鄭淑暖」、「曾
    秋菊」署押各一枚（見原審審理卷第32頁反面，證人王慧君
    證稱均依標單名稱填寫），其所在標單雖未扣案，且離被告
    等持有，惟其上偽造之署押屬絕對應沒收事項，且無事證足
    認已滅失，不問屬於何人所有，應依刑法第219 條規定併予
    宣告沒收。
據上論結，應依刑事訴訟法第369條第1項前段、第364條、第299
條第1 項前段，刑法第28條、第55條、第216 條、第210 條、第
220 條第1 項、第339 條第1 項、第219 條、第51條第5 款、第
41條第1 項前段、第8 項，刑法施行法第1 條之1 ，判決如主文
。
本案經檢察官陳玉珍到庭執行職務。
中    華    民    國   100    年    5     月    3     日
                    刑事第十二庭審判長法  官  蔡永昌
                                      法  官  王美玲
                                      法  官  蔡新毅
以上正本證明與原本無異。
如不服本判決，應於收受送達後10日內向本院提出上訴書狀，其
未敘述上訴之理由者並得於提起上訴後10日內向本院補提理由書
（均須按他造當事人之人數附繕本）「切勿逕送上級法院」。
                                      書記官  賴立旻
中    華    民    國   100    年    5     月    5     日
※附錄：本案論罪科刑主要法條全文：
中華民國刑法第210條
  偽造、變造私文書，足以生損害於公眾或他人者，處5 年以下
  有期徒刑。
刑法第216條
  行使第210 條至第215 條之文書者，依偽造、變造文書或登載
  不實事項或使登載不實事項之規定處斷。
中華民國刑法第220條
  在紙上或物品上之文字、符號、圖畫、照像，依習慣或特約，
  足以為表示其用意之證明者，關於本章及本章以外各罪，以文
  書論。
  錄音、錄影或電磁紀錄，藉機器或電腦之處理所顯示之聲音、
  影像或符號，足以為表示其用意之證明者，亦同。
  稱電磁紀錄，指以電子、磁性或其他無法以人之知覺直接認識
  之方式所製成之紀錄，而供電腦處理之用者。
中華民國刑法第339條
  意圖為自己或第三人不法之所有，以詐術使人將本人或第三人
  之物交付者，處5 年以下有期徒刑、拘役或科或併科1,000 元
  以下罰金。
  以前項方法得財產上不法之利益或使第三人得之者，亦同。前
  二項之未遂犯罰之。
※附表：
┌─────┬─────┬────┬──────┬────┬───────────┐
│遭冒名者  │投標日期  │得標金額│收取之活會數│詐得金額│    宣  告  刑        │
├─────┼─────┼────┼──────┼────┼───────────┤
│徐樹偉    │97.1.25   │1,100   │28會（即39會│24萬    │王靜琦、林豐榮共同犯行│
│          │          │        │扣除會首、已│9,200 元│使偽造私文書罪，各處有│
│          │          │        │死會之2 會、│        │期徒刑月，如易科罰金│
│          │          │        │遭被告冒名之│        │，均以新臺幣壹仟元折算│
│          │          │        │會員5 會及被│        │壹日。標單上偽造之「徐│
│          │          │        │告二人本身之│        │樹偉」署押壹枚沒收之。│
│          │          │        │2會）       │        │                      │
├─────┼─────┼────┼──────┼────┼───────────┤
│林慧萍    │97.6.10   │700     │25會（即39會│23萬    │王靜琦、林豐榮共同犯行│
│          │          │        │扣除會首、已│2,500元 │使偽造私文書罪，各處有│
│          │          │        │死會之5 會、│        │期徒刑月，如易科罰金│
│          │          │        │遭被告冒名之│        │，均以新臺幣壹仟元折算│
│          │          │        │會員5 會及被│        │壹日。標單上偽造之「林│
│          │          │        │告二人本身之│        │慧萍」署押壹枚沒收之。│
│          │          │        │2 會）      │        │                      │
├─────┼─────┼────┼──────┼────┼───────────┤
│鄭淑暖    │97.10.10  │600     │21會（即39會│19萬    │王靜琦、林豐榮共同犯行│
│          │          │        │扣除會首、已│7,400元 │使偽造私文書罪，各處有│
│          │          │        │死會之9 會、│        │期徒刑月，如易科罰金│
│          │          │        │遭被告冒名之│        │，均以新臺幣壹仟元折算│
│          │          │        │會員5 會及被│        │壹日。標單上偽造之「鄭│
│          │          │        │告二人本身之│        │淑暖」署押壹枚沒收之。│
│          │          │        │2 會）      │        │                      │
├─────┼─────┼────┼──────┼────┼───────────┤
│曾秋菊    │98.1.10   │600     │19會（即39會│17萬    │王靜琦、林豐榮共同犯行│
│          │          │        │扣除會首、已│8,600元 │使偽造私文書罪，各處有│
│          │          │        │死會之11會、│        │期徒刑月，如易科罰金│
│          │          │        │遭被告冒名之│        │，均以新臺幣壹仟元折算│
│          │          │        │會員5 會及被│        │壹日。標單上偽造之「曾│
│          │          │        │告二人本身之│        │秋菊」署押壹枚沒收之。│
│          │          │        │2 會）      │        │                      │
└─────┴─────┴────┴──────┴────┴───────────┘